【裁判字號】    98,交聲,1628
【裁判日期】    981207
【裁判案由】    聲明異議
【裁判全文】
臺灣彰化地方法院交通事件裁定        98年度交聲字第1628號
移送機關即
原處分機關  交通部公路總局臺中區監理所彰化監理站
異  議  人
即受處分人  金超耘科技股份有限公司
法定代理人  趙宇超
上列受處分人因違反道路交通管理處罰條例案件，對交通部公路
總局臺中區監理所彰化監理站於民國98年11月2日所為裁決處分
（案號：彰監四字第裁64-I00000000號），聲明異議，本院裁定
如下：
    主  文
原處分撤銷。
金超耘科技股份有限公司不罰。
    理  由
一、異議意旨略以：異議人即受處分人所有車牌號碼M23-956號
    重機車，於民國98年9月6日下午3時20分許，由駕駛人甲○
    ○騎乘行經彰化縣彰化市○○路與平安街口時，遭警以「號
    牌不依指定位置懸掛」為由舉發，而經原處分機關依道路交
    通管理處罰條例第12條第1項第7款及同條第2項規定，裁處
    罰鍰新台幣（下同）5千4百元及吊銷牌照。然上開條文並未
    規定號牌懸掛之角度；再者，異議人所有之上開重機車係越
    野車，為符合該車體設計，號牌需貼近土除及牌照燈，異議
    人依此懸掛，並未遮蔽或旋轉，原處分機關遽予裁罰，實屬
    有誤。為此聲明異議，請求撤銷原處分等語。
二、按法院受理交通事件，準用刑事訴訟法之規定。道路交通管
    理處罰條例第89條前段定有明文。按此，立法者顯係將交通
    違規事件，視為輕度之犯罪行為。故此，刑事訴訟法第154
    條所規定「被告未經審判證明有罪確定前，推定其為無罪。
    犯罪事實應依證據認定之，無證據不得認定犯罪事實」之無
    罪推定及證據裁判原則，於法院審理違反道路交通管理處罰
    條例之聲明異議案件時，應予準用。因此，法院審理交通違
    規聲明異議案件，僅於當事人主張及舉證範圍內進行調查證
    據，其經法定程序調查證據之結果，認已足以證明違規事實
    者，始得為違規之認定。若原處分機關所為之證明，於通常
    一般人仍有合理之懷疑存在，尚未達於可確信其真實之程度
    者，在該合理懷疑尚未剔除前，自不能為有違規事實存在之
    認定（最高法院94年度台上字第2033號判決意旨參照）。
三、原處分機關認異議人所有前揭重機車之號牌，有未依指定位
    置懸掛之違規事實，所憑無非以彰化縣警察局彰化分局莿桐
    派出所於98年9月6日舉發時，所製作之「舉發違反道路交通
    管理事件通知單」；及彰化縣警察局彰化分局98年9月30日
    彰警分五字第0980029889號書函略謂：本件機車號牌呈傾斜
    朝上，致無法辨識車牌號碼等語，為其依據。
四、按道路交通安全規則第11條第1項第3款規定：「機器腳踏車
    號牌每車一面，應正面懸掛於車輛後端之明顯適當位置。」
    亦即機車之號牌，應正面懸掛於車輛後端之明顯適當位置。
    惟何為「明顯適當位置」，道路交通安全規則及道路交通管
    理處罰條例並未進一步規定，故對此一不確定之法律概念，
    只能依具體個案之具體情形為斷。查，依警員為本件舉發當
    時所拍攝之採證照片所示，前揭機車係越野車，其號牌係正
    面懸掛於該機車之後端，從左上朝右下傾斜，懸掛於該機車
    後置物架與土除之間，並位於兩側牌照燈之間，且該號牌上
    之「M23-956」等英文字母及阿拉伯數字亦均可清楚辨識，
    有彰化縣警察局彰化分局98年11月26日彰警分五字第098003
    6685號函檢送舉發採證照片3張在卷可參。依此情形，異議
    人所有前揭機車之號牌確實正面懸掛於該機車之後端無疑，
    且其懸掛位置亦甚為明顯，至於該號牌雖係以從左上朝右下
    傾斜之方式懸掛，但其既未遮蔽該號牌上之英文字母及阿拉
    伯數字，實亦難認有何不適當之處。倘交通主管機關認為不
    同車種之號牌懸掛，依其車體設計不得有傾斜超過多少角度
    之必要，則應於道路交通安全規則內詳加規範，而不應只是
    以不確定法定概念之方式為規範，否則人民將動輒得咎，無
    從措其手足，致滋生民怨。按此，本件依現有證據，尚未能
    使本院對異議人形成有該違規事實存在之確信，是異議人之
    異議為有理由。從而，原處分機關依道路交通管理處罰條例
    第12條第1項第7款及同條第2項規定，對異議人裁處罰鍰5千
    4百元及吊銷牌照之處分，尚有未當，應予撤銷，並由本院
    另對異議人為不罰之諭知。
五、據上論結，應依道路交通管理處罰條例第87條第2項、道路
    交通案件處理辦法第20條前段，裁定如主文。
中    華    民    國    98    年    12    月    7     日
                    交通法庭    法  官  陳銘壎
以上正本證明與原本無異。
如不服本裁定，應於裁定送達後五日內向本院提出抗告狀(須附
抗告狀繕本 )。
中    華    民    國    98    年    12    月    7     日
                                書記官  楊筱惠


司法院資訊處製作；財團法人民間司法改革基金會備份。
